【裁判字號】    97,台聲,310
【裁判日期】    970410
【裁判案由】    撤銷假扣押
【裁判全文】
最高法院民事裁定              九十七年度台聲字第三一０號
聲  請  人  甲○○
訴訟代理人  林志豪律師
上列聲請人因與財團法人私立明新科技大學間聲請撤銷假扣押事
件，對於中華民國九十七年一月三十一日本院裁定（九十七年度
台抗字第五八號），聲請再審，本院裁定如下：
    主  文
聲請駁回。
聲請訴訟費用由聲請人負擔。
    理  由
本件聲請人主張本院九十七年度台抗字第五八號確定裁定（下稱
原確定裁定）有民事訴訟法第四百九十六條第一項第一款、第五
款之情形，對之聲請再審，係以：相對人財團法人私立明新科技
大學就其聲請假扣押所欲保全之請求，尚有新台幣四十五萬二千
元並未起訴，依最高法院八十九年度台抗字第一六三號裁定所示
意旨，命假扣押之法院自應將此未起訴部分之假扣押裁定撤銷，
惟原確定裁定卻認抗告法院維持命假扣押之法院所為全部聲請駁
回之裁定，駁回伊之抗告，於法並無違誤，其適用民事訴訟法第
五百二十九條顯有錯誤。又命假扣押之法院本來之意思即認李小
超為相對人之法定代理人，是該法院所為之裁定記載相對人之法
定代理人為李小超，並無顯然錯誤，乃原確定裁定竟謂相對人之
法定代理人縱為乙○○，亦屬更正之問題，適用民事訴訟法第二
百三十九條、第二百三十二條顯有錯誤。另抗告無理由之裁定及
原確定裁定既均認相對人之法定代理人為乙○○，則相對人以楊
肇政為法定代理人為訴訟行為，即有未經合法代理之情事云云，
為其論據。
按所謂適用法規顯有錯誤者，不包括認定事實錯誤之情形在內。
原確定裁定以相對人於假扣押裁定被撤銷前，已就其假扣押所欲
保全之請求起訴，而謂命假扣押之法院不得撤銷假扣押裁定，於
法並無違誤。至相對人就其假扣押所欲保全之請求已否全部起訴
，則屬認定事實當否之問題，依上說明，與適用法規顯有錯誤無
涉。況聲請人聲請撤銷之假扣押裁定，經抗告法院裁定廢棄後，
相對人不服，提起再抗告，本院以九十七年度台抗字第二二七號
裁定予以駁回。亦即撤銷之客體已不存在，自不得聲請命假扣押
之法院裁定予以撤銷，故原確定裁定即令適用民事訴訟法第五百
二十九條顯有錯誤，其結論亦屬正當，聲請人對之聲請再審，仍
難認為有理由。又聲請人聲請命假扣押之法院撤銷假扣押裁定，
係以乙○○為相對人之法定代理人，抗告法院因認第一審裁定記
載相對人之法定代理人為李小超，縱有錯誤，亦屬更正之問題，
原確定裁定予以維持，亦無適用法規顯有錯誤之情事。末依民事
訴訟法第五百零七條準用第四百九十六條第一項第五款規定聲請
再審，應僅限於代理權欠缺之一造當事人始得為之，他造當事人
不得據為再審原因，是聲請人以相對人未經合法代理為由，聲請
再審，應屬無據。從而聲請人主張原確定裁定有民事訴訟法第四
百九十六條第一項第一款、第五款所定之情形，對之聲請再審，
要難認為有理由。
據上論結，本件聲請為無理由。依民事訴訟法第九十五條、第七
十八條，裁定如主文。
中    華    民    國  九十七  年    四    月    十    日
                      最高法院民事第四庭
                          審判長法官  許  朝  雄
                                法官  陳  淑  敏
                                法官  鄭  玉  山
                                法官  吳  麗  女
                                法官  黃  義  豐
      本件正本證明與原本無異
                                      書  記  官
中    華    民    國  九十七  年    四    月  二十三  日
                                                  Ａ


司法院資訊處製作；財團法人民間司法改革基金會備份。
